【裁判字號】    98,訴,1384
【裁判日期】    981230
【裁判案由】    強制猥褻
【裁判全文】
臺灣臺北地方法院刑事判決              98年度訴字第1384號
公  訴  人  臺灣臺北地方法院檢察署檢察官
被      告  丙○○
上列被告因強制猥褻案件，經檢察官提起公訴（98年度偵字第13
098號），本院判決如下：
    主  文
丙○○無罪。
    理  由
一、公訴意旨略以：被告丙○○與代號00000000（真實姓名年籍
    詳姓名對照表，下稱甲○）前係同在臺北市中正區○○○路
    3號臺北車站東區停車場睡覺休息之遊民，於民國98年5月20
    日晚間11時50分許，見甲○在前開停車場內睡覺，竟基於乘
    機猥褻之犯意，違反甲○意願，以手強行撫摸甲○胸部，經
    甲○制止後逃逸。嗣經甲○報警處理，而循線查獲。因認被
    告丙○○涉犯刑法第225條第2項乘機強制猥褻罪嫌云云。
二、公訴人認被告丙○○涉有前揭罪嫌，無非係以被告之供述、
    告訴人甲○之指訴、證人乙○○之證述及指認照片2 紙為其
    主要論據。訊據被告對其與甲○係同在上開地點睡覺休息之
    遊民之事實，固不爭執，惟堅決否認有何於上開時地乘機猥
    褻甲○之犯行，辯稱：伊無於上揭時地有用手強行撫摸甲○
    胸部行為等語。
三、按：
  （一）犯罪事實應依證據認定之，無證據不得認定犯罪事實；
        不能證明被告犯罪者，應諭知無罪之判決，刑事訴訟法
        第154條第2項、第301條第1項定有明文。犯罪事實之認
        定，應憑真實之證據，倘證據是否真實尚欠明確，自難
        以擬制推測之方法，為其判斷之基礎；而認定犯罪事實
        之證據係指足以認定被告確有犯罪行為之積極證據而言
        ，該項證據自須適合於被告犯罪事實之認定，始得採為
        斷罪資料（最高法院53年台上字第656號、29年上字第3
        105 號判例意旨參照）。
  （二）又我國現行刑事訴訟法係採改良式當事人進行主義，由
        當事人擔任訴訟程序發動及進行之主體，法院則居於客
        觀公正之立場，踐行及監督審判程序之進行，並依法作
        成公正妥適之裁判。故對於被告犯罪事實之證明，原則
        上應由檢察官負舉證及說服之責任。至被告雖有聲請法
        院調查證據之權利，但並無自證己罪之義務，且有保持
        緘默及無須違背自己意思而為陳述之權利。而法院基於
        客觀中立之地位，並無主動蒐集被告犯罪事證之義務，
        僅在發現真實或維護公平正義及對被告利益有重大關係
        事項時，始例外就卷內已存在或與犯罪事實有重要關係
        在客觀上確有調查必要之事項補充介入調查。從而，檢
        察官對於被告犯罪事實，自應依改良式當事人進行主義
        之精神及上述規定善盡舉證責任，並指出證明之方法，
        以說服法院確信被告犯罪事實存在。若檢察官無法舉證
        證明被告犯罪事實確實存在，或未能指出證明之方法以
        善盡說服法院確信被告犯罪事實之責任，而事實審法院
        依據刑事訴訟法第163條第2項之規定，為發現真實及公
        平正義之維護，就卷內所存在及客觀上有調查必要之證
        據資料踐行調查程序結果，仍然認為不能證明被告犯罪
        事實存在者，基於前述改良式當事人進行主義之精神及
        無罪推定原則，自應為被告無罪之判決。
四、經查：
  （一）被告以外之人於審判外之言詞或書面陳述，除法律有規
        定者外，不得作為證據，刑事訴訟法第159條第1項定有
        明文。所謂「法律有規定者」，係指同法第159條之1至
        第159條之5及第206 條等規定。證人乙○○於警詢時所
        為之陳述係被告以外之人於審判外之陳述，屬傳聞證據
        ，且被告於本院審理時主張其於警詢中所為之證言無證
        據能力（見98年度訴字第1384號本院卷第49頁），復查
        無刑事訴訟法第159條之1至第159條之5例外得作為證據
        之情形，故證人乙○○於警詢時之證言無證據能力，自
        不得作為本案認定事實存否之證據（見98年度偵字第13
        098號偵查卷第9頁）。
  （二）刑事訴訟法第158條之3規定：「證人、鑑定人依法應具
        結而未具結者，其證言或鑑定意見，不得作為證據。」
        所謂「依法應具結而未具結者」，係指檢察官或法官依
        刑事訴訟法第197 條之規定，以證人身分傳喚被告以外
        之人（證人、告發人、告訴人、被害人、共犯或共同被
        告）到庭作證，或雖非以證人身分傳喚到庭，而於訊問
        調查過程中，轉換為證人身分為調查時，此時其等供述
        之身分為證人，則檢察官、法官自應依本法第186 條有
        關具結之規定，命證人供前或供後具結，其陳述始符合
        第158條之3之規定，而有證據能力。若檢察官或法官非
        以證人身分傳喚而以告發人、告訴人、被害人或共犯、
        共同被告身分傳喚到庭為訊問時（例如刑事訴訟法第71
        條、第219條之6第2項、第236條之1第1項、第248條之1
        、第271條第2項、第271條之1第1 項），其身分既非證
        人，即與「依法應具結」之要件不合，縱未命其具結，
        純屬檢察官或法官調查證據職權之適法行使，當無違法
        可言（最高法院96年度台上字第3527號判決要旨參照）
        。查本件甲○於檢察官偵訊時，係以證人身分，非以告
        訴人或被害人身分傳喚到庭，有98年7月6日訊問筆錄在
        卷可稽（見前揭偵查卷第39頁），惟其未以證人之身分
        具結而為陳述，是甲○於上開偵訊筆錄所為之指訴，依
        刑事訴訟法第158條之3規定，亦無證據能力，應可確定
        。
  （三）按被告以外之人於審判中有下列情形之一，其於檢察事
        務官、司法警察官或司法警察調查中所為之陳述，經證
        明具有可信之特別情況，且為證明犯罪事實之存否所必
        要者，得為證據：……三、所在不明而無法傳喚或傳喚
        不到者……。刑事訴訟法第159條之3第3 款定有明文。
        查告訴人甲○於本院審理時經合法傳拘無著，並據臺北
        縣政府家庭暴力暨性侵害防治中心組員周汝敬到院陳稱
        ：甲○已離家，無法聯繫，已報協尋失蹤人口等語（見
        前揭本院卷第43頁反面、第49頁），本院顯無從傳喚甲
        ○到庭供被告對質詰問，惟觀察甲○於警詢之陳述，均
        採一問一答之方式，而其就提問所示疑義亦能任意解釋
        ，未見有何曲附題旨而應和，無法依己意盡情回答之情
        形，堪認其於警詢時所為之陳述，依刑事訴訟法第 159
        條之3第3款規定，應具有證據能力。
  （四）惟告訴人甲○與一般證人不同，其與被告處於相反之立
        場，其陳述之目的，在使被告受刑事訴追處罰，內容未
        必完全真實，證明力自較一般證人之陳述薄弱。故告訴
        人甲○縱立於證人地位而為指證及陳述，且其指證、陳
        述無瑕疵可指，仍不得作為有罪判決之唯一證據，應調
        查其他證據以察其是否與事實相符，亦即仍須有補強證
        據以擔保其指證、陳述之真實性，始得採為斷罪之依據
        （最高法院94年度台上字第3326號判決要旨參照）。查
        本件除前開甲○之警詢指訴（含指認照片2 紙）具有證
        據能力外，其餘公訴意旨所指之證據方法，均無證據能
        力，不得作為判斷被告有無涉犯本件犯行之憑據，準此
        ，揆諸前開說明，本件殊難僅依告訴人甲○於警詢之指
        訴，作為唯一證據，而遽認被告有公訴意旨指摘之犯行
        ，洵堪確定。
五、綜上，本件除告訴人甲○之指訴、證人乙○○之證述及指認
    照片2 紙外，並無其他明確之證據足認被告確有乘機強制猥
    褻犯行，而前開證據或無證據能力，或僅屬甲○之片面指訴
    ，均不得作為認定被告有無涉犯本件犯罪事實之依據，已如
    前述，此外，復查無其他積極證據足資證明被告涉有公訴意
    旨所指之犯行，本件不能證明被告犯罪，揆諸前開說明，應
    依法為被告無罪判決之諭知。
據上論斷，應依刑事訴訟法第301第1項，判決如主文。
本案經檢察官蘇維達到庭執行職務
中    華    民    國    98    年    12    月    30    日
                  刑事第八庭    審判長法  官  林鳳珠
                                      法  官  陳芃宇
                                      法  官  詹慶堂
以上正本證明與原本無異。
如不服本判決應於收受送達後10日內向本院提出上訴書狀，並應
敘述具體理由；其未敘述上訴理由者，應於上訴期間屆滿後20日
內向本院補提理由書（均須按他造當事人之人數附繕本）「切勿
逕送上級法院」。告訴人或被害人如對於本判決不服者，應具備
理由請求檢察官上訴，其上訴期間之計算係以檢察官收受判決正
本之日期為準。
                                      書記官  蔡易霖
中    華    民    國    98    年    12    月    30    日

司法院資訊處製作；財團法人民間司法改革基金會備份。
